臺灣高等法院民事裁定　　　　　　　　　96年度抗字第1901號
抗　告　人　甲○○
代　理　人　蔡順雄律師
相　對　人　乙○○
代　理　人　韓邦財律師
　　　　　　張育祺律師
上列當事人間假扣押事件，抗告人對於中華民國96年9月12日臺
灣新竹地方法院96年度裁全字第1909號所為裁定提起抗告，本院
裁定如下：
    主  文
原裁定廢棄。
相對人在原法院之聲請駁回。
聲請及抗告訴訟費用由相對人負擔。
    理  由
一、相對人於原法院聲請意旨及本院答辯意旨略以：相對人自民
    國90年度起受僱於第三人國光汽車客運股份有限公司（下稱
    國光公司），並於91年2月1日獲選為國光公司產業工會（下
    稱系爭工會）理事長一職，詎因為國光公司員工向公司爭取
    權益而觸怒抗告人。抗告人利用國光公司董事長職務之便，
    假借權限，以國光公司名義捏造不實事實，於95年3月22日
    將相對人非法資遣，並利用其安插於系爭工會之幹部，於95
    年5月25日非法召開系爭工會第2屆第1次臨時會員代表大會
    ，違法免除相對人之理事長、常務理事、理事等職務，案經
    相對人向台灣板橋地方法院提起確認僱傭關係存在之訴，而
    獲勝訴判決確定。抗告人與國光公司猶不滿足，明知相對人
    並無妨害抗告人名譽之行為，竟向台灣台北地方法院檢察署
    提起妨害名譽刑事告訴，全案經該署為不起訴處分後，抗告
    人仍以國光公司法定代理人之身分為國光公司委任律師為訴
    訟代理人或告訴代理人，一再提出再議、聲請交付審判，最
    後經台灣台北地方法院96年度聲判字第89年裁定駁回交付審
    判聲請後，始告確定。抗告人與國光公司上開行為，造成相
    對人名譽上嚴重受創，並造成相對人極大之精神負擔與壓力
    ，自屬共同侵權行為而應負賠償責任。衡諸相對人為國光公
    司產業工會理事長身分及所受痛苦程度，自可向抗告人請求
    慰撫金100萬元。又抗告人於95年底大量將其土地設定抵押
    權，其中並有大量設定第二順位抵押權，復於96年間將名下
    原有之十餘筆土地移轉予他人，其脫產行徑至為明顯，日後
    恐有不能或甚難執行之虞，爰依民事訴訟法第522條規定聲
    請假扣押云云。
二、原裁定以：相對人對抗告人主張之損害賠償請求權計金額
    100萬元，依其提出之判決書影本可認為有相當之釋明。其
    主張之假扣押原因，雖未能盡釋明之責，惟債權人既陳明願
    供擔保，應認足補釋明之欠缺，爰命相對人以33萬4000元為
    抗告人供擔保後，得對抗告人之財產在100萬元之範圍內予
    以假扣押。抗告人如為債權人供擔保金100萬元後，得免為
    或撤銷假扣押。
三、抗告意旨略以：相對人所稱解僱及提起誹謗告訴，皆係國光
    公司所為，相對人如果真因違法解僱及誣告而受有名譽之損
    害，自應以國光公司為求償對象，而非抗告人，相對人並未
    釋明抗告人本人對於其名譽之損害有何侵害行為存在。且本
    件相對人請求損害賠償金額僅為100萬元，抗告人身為國光
    公司負責人，名下多筆動產、不動產、存款及股票，並無浪
    費財產、增加負擔或就其財產為不利益之處分，將形成無資
    力之情形，且公司運作正常，亦無移住遠方或逃匿情事。抗
    告人固於95年10月5日就部分房地，因貸款而設定最後限額
    抵押權予安泰商業銀行，然上開設定抵押權之不動產僅為抗
    告人眾多不動產之一部分，抗告人尚有其他多宗不動產及投
    資各公司股份、存款，其價值遠逾相對人本件假扣押所欲保
    全之債權額100萬元，實難徒憑抗告人設定抵押權，即認相
    對人已就假扣押原因為釋明，為此提起抗告等語。
四、按假扣押，非有日後不能強制執行或甚難執行之虞者，不得
    為之。民事訴訟法第523條第1項定有明文。相對人主張抗告
    人有非法解僱及誣告之侵權行為，致其精神受有痛苦，而對
    其有慰撫金100萬元之損害賠償債權；暨抗告人將名下房地
    設定抵押及轉售他人等情，固據其提出台灣板橋地方法院95
    年度勞訴字第62號民事判決、本院95年度勞上易字第126號
    民事判決、最高法院96年度台上字第1750號民事裁定、台灣
    台北地方法院檢察署95年度偵續字第751號檢察官不起訴處
    分書、台灣高等法院檢察署96年度上聲議字第2081號處分書
    、台灣台北地方法院96年度聲判字第89號刑事裁定、財政部
    台灣省北區國稅財產歸屬資料清單、土地及建物登記謄本（
    見原審卷第8至53頁、本院卷第23至46、56至77頁）等件以
    為釋明。惟查，相對人係主張其對抗告人有100萬元之損害
    賠償債權而請求就抗告人所有財產在100萬元之範圍內予以
    假扣押（見原審卷第2、6頁），而抗告人現名下尚有國光公
    司之投資1509萬7540元，棋邦廣告有限公司投資50萬元，有
    全國財產稅總歸戶財產查詢清單、稅務電子閘門財產所得調
    件明細表（見本院卷第12、85頁）可稽。從而，抗告人目前
    所有財產數額遠逾100萬元，尚難謂有日後不能強制執行或
    甚難執行之虞，是本件假扣押聲請，核與民事訴訟法第523
    條第1項規定不符，應予駁回。原審未察，命擔保後為假扣
    押，容有未洽。抗告意旨據此指摘原裁定不當，求予廢棄，
    為有理由，爰予廢棄，並諭知如主文第2項所示。
五、據上論結，本件抗告為有理由，依民事訴訟法第492條、第
    95 條、第78條，裁定如主文。
中　　華　　民　　國　　96　　年　　12　　月　　28　　日
                    民事第一庭
                        審判長法　官  張耀彩
                              法　官  林金吾
                              法　官  盧彥如
正本係照原本作成。
不得再抗告。
中　　華　　民　　國　　96　　年　　12　　月　　31　　日
　　　　　　　　　            書記官  鄭兆璋
